【裁判字號】    97,易,1103
【裁判日期】    980318
【裁判案由】    業務侵占
【裁判全文】
臺灣屏東地方法院刑事判決              97年度易字第1103號
公  訴  人  臺灣屏東地方法院檢察署檢察官
被      告  甲○○
上列被告因業務侵占案件，經檢察官提起公訴（97年度偵緝字第
313 號、97年度偵緝字第314 號號），被告於準備程序就被訴事
實為有罪之陳述，本院合議庭裁定由受命法官獨任逕行簡式審判
程序，並予判決如下：
    主  文
甲○○意圖為自己不法之所有，而侵占對於業務上所持有之物，
處有期徒刑陸月，如易科罰金，以新臺幣壹仟元折算壹日。緩刑
肆年。
    事  實
一、甲○○無不良前科、素行尚可，自民國93年12月間起受僱擔
    任「屏東縣青草藥製造職業工會」（下稱「青草藥工會」）
    會計，並自95年12月間起兼任「屏東縣骨節整復職業工會」
    （下稱「骨節工會」）會計，其業務內容包括：收取會員會
    費、勞健保費、開課報名費及支付勞健保費、工會各項開支
    ，為從事業務之人。
二、詎其因家庭因素，經濟狀況陷入困境，竟意圖為自己不法之
    所有而基於單一接續之侵占犯意，自96年4 月間起至96年6
    月28日止，陸續將其向會員所收取之會費、勞健保費、及上
    開二工會名義下所有之款項，以變易持有為有所有之意思侵
    占入己而自行花用，並將分屬於上開二工會名義之款項用相
    互挪用找補之方式掩飾其犯行，先後多次挪用、侵占其業務
    上持有之青草藥工會所有如附表一所示編號1 至編號4 、編
    號6 之款項新臺幣（下同）472,785 元（原起訴書所載查核
    遺失款項總表編號5 部分應為編號6 之誤載；另編號7 部分
    為侵占後所衍生之滯納金，非被告侵占之款項，起訴書此部
    分記載顯有錯誤，應予更正）、骨節工會所有之款項93,405
    元（96年6 月30日帳面結餘款131,504 元，清查後現金結餘
    為38,099元，共侵占93,405元），總計侵占金額為566,190
    元。嗣於96年5 月10日，青草藥工會常務監事乙○○察覺甲
    ○○無法如數支付講師費用，進而清查、核對上開二工會所
    有收入之會費、勞保費及相關支出費用後，始查悉上情。
三、案經法務部調查局屏東縣調查站移送及青草藥工會常務監事
    乙○○告發屏東地方法院檢察署檢察官偵查起訴。
    理  由
一、本件被告甲○○所犯係死刑、無期徒刑或最輕本刑為3 年以
    上有期徒刑以外之罪，亦非屬臺灣高等法院管轄第一審之案
    件，其於準備程序中就被訴事實為有罪之陳述，經本院告知
    簡式審判程序之旨，並聽取當事人意見後，經本院合議庭依
    刑事訴訟法第273 條之1 第1 項規定裁定由受命法官獨任進
    行簡式審判程序。又簡式審判程序之證據調查，依刑事訴訟
    法第273 條之2 規定，不受同法第159 條第1 項審判外陳述
    排除之限制；再被告對於卷內各項證據亦不爭執證據能力，
    復無事證顯示有何違法取得或類此瑕疵之情，故卷內所列各
    項證據，自得作為證據，合先敘明。
二、上開犯罪事實業據被告甲○○於警詢（參調查局移送卷第1
    至19頁）、偵訊（他字卷第13至14頁、第33至34頁、第47至
    48頁、偵緝卷第28頁）及本院審理時坦承不諱，核與證人即
    青草藥工會常務監事、骨節工會乙○○監事所指述之上開二
    工會之款項遭侵占、挪用等情大致相符，復有青草藥工會及
    骨節工會之會計黃玫紅（參調查局移送卷第20至37頁、他字
    卷第34至35頁）、簡伊伶（調查局移送卷第38至41頁）等人
    證述甚詳，並有內埔郵局第140 號存證信函影本1 份、連帶
    保證書1 份、切結書影本3 份、屏東縣青草藥製造職業工會
    會議記錄（參他字卷第3 至4 頁、第5 至6 頁、第27至30頁
    、第21頁）、屏東縣青草藥製造職業工會查核遺失款項總表
    及所附之相關附件（參他字卷第36至第43頁）、屏東縣調查
    站卷附上開二工會收支帳冊、「骨節工會」遺失款項表（參
    調查局移送卷第41頁）等可資為憑。本件事證已臻明確，被
    告犯行足堪認定。
三、被告甲○○確實受雇青草藥工會及骨節工會擔任會計職務，
    此經告訴人之指訴歷歷，且為被告所自承，其負責收取上開
    二工會會員所繳納之會費、勞健保費、開課報名費及支付勞
    健保費、工會各項開支，係從事業務之人無誤。核被告甲○
    ○就如附表一所示編號1 至編號4 、編號6 部分及挪用骨節
    工會款項之犯行，均係犯刑法第336 條第2 項之業務侵占罪
    。被告所為雖於不同時間將其業務上所掌之款項、勞健保費
    用及講師費用、會員會費等挪作己用，惟其各係基於同一之
    侵占犯意，行為則綿延發生於犯罪事實所敘之期間內，且其
    行為係於密切接近之時地實施，侵害同一之法益，各行為之
    獨立性極為薄弱，依一般社會健全觀念，在時間差距上，難
    以強行分開，在刑法評價上，以視為數個舉動之接續施行，
    應以包括之一行為予以評價，各為包括一罪之接續犯；又其
    上開接續之一行為同時侵害青草藥工會及骨節工會之財產法
    益，為想像競合犯，應從一重處斷。爰審酌被告因經濟困難
    ，一時失慮，竟利用職務上挪用公款，惟其所得之不法利益
    非至鉅，事後坦承犯行，深表悔悟，雖未與告訴人達成和解
    ，然於事發後陸續自96年12月13日起至98年3 月5 日止償還
    其前所侵占之部分款項，此有青草藥工會收據、骨節工會收
    據郵政劃撥儲金存摺單等影本共11紙（參本院卷第20至23頁
    、第50至51頁）且承諾其後分次給付剩餘不足部分，暨其生
    活狀況、智識程度等一切情狀，量處如主文所示之刑，並均
    諭知易科罰金之折算標準。末查被告未曾因故意犯罪受有期
    徒刑以上刑之宣告，此有臺灣高等法院被告前案紀錄表在卷
    可稽，其因一時失慮致罹刑典，且犯罪後已知悔悟，坦承犯
    行，經此次罪刑之宣告後，應知警惕，信無再犯之虞，且若
    令其入獄執行，其將未能於服刑期間繼續賠償被害人，為兼
    顧被害人之權益，本院認對其所宣告之刑以暫不執行為適當
    ，爰依修正後刑法第74條第1 項第1 款併予宣告緩刑4 年，
    以啟自新。
據上論斷，應依刑事訴訟法第299 條第1 項前段、第273 條之1
第1 項，刑法第336 條第2 項、第41條第1 項、第74條第1 項第
1 款，刑法施行法第1 條之1 第1 項、第2 項前段，判決如主文
。
本案經檢察官劉文賓到庭執行職務
中    華    民    國    98    年    3     月    18    日
                  刑事第三庭    法  官  陳怡先
以上正本證明與原本無異。
如不服本判決應於收受判決後10日內向本院提出上訴書狀，並應
敘述具體理由；其未敘述上訴理由者，應於上訴期間屆滿後20日
內向本院補提理由書（均須按他造當事人之人數附繕本）「切勿
逕送上級法院」。
中    華    民    國    98    年    3     月    18    日
                                書記官  鍾小屏
附錄本案論罪科刑法條：
中華民國刑法第336條第2項
對於業務上所持有之物，犯前條第1 項之罪者，處6 月以上5 年
以下有期徒刑，得併科3,000 元以下罰金。
附表一、屏東縣青草製造職業工會查核遺失款項總表
┌──┬──────────┬─────┬──────┬─────────┐
│編號│   侵 占 之 項 目   │項目之用途│侵占金額    │備              註│
│    │                    │          │（新臺幣）  │                  │
├──┼──────────┼─────┼──────┼─────────┤
│ １ │陽信商業銀行自由分行│退職準備金│11,000元    │93年1 月至93年11月│
│    │帳號：00000-000000-0│          │            │提撥              │
├──┼──────────┼─────┼──────┼─────────┤
│ ２ │屏東民生路郵局      │會員會款  │281,188元   │依據96年5 月31日帳│
│    │帳號                │          │            │簿餘額            │
├──┼──────────┼─────┼──────┼─────────┤
│ ３ │陽信商業銀行自由分行│預收勞健保│150,092元   │遺失勞保費明細表  │
│    │帳號：00000-000000-0│費        │            │（參他字卷第36至  │
│    │                    │          │            │38頁所示之附件    │
│    │                    │          │            │一、二 ）         │
├──┼──────────┼─────┼──────┼─────────┤
│ ４ │勞健保費            │          │13,465元    │勞保費申報欠費未繳│
│    │                    │          │            │名單（詳參他字卷第│
│    │                    │          │            │39頁所示附件三）  │
├──┼──────────┼─────┼──────┼─────────┤
│ ５ │陳武雄先生申請藥品檢│          │18,000元    │經雙方確認，非被告│
│    │驗                  │          │            │侵占之款項        │
│    │                    │          │            │（參偵緝卷第39至40│
│    │                    │          │            │頁）              │
├──┼──────────┼─────┼──────┼─────────┤
│ ６ │國立屏東科技大學農水│          │17,040元    │屏東科技大學農水產│
│    │產品檢驗與驗證中心檢│          │            │品檢驗與驗證中心請│
│    │驗費                │          │            │款通知單（詳參他字│
│    │                    │          │            │卷第40至41所示之附│
│    │                    │          │            │件四、附件五）    │
├──┼──────────┼─────┼──────┼─────────┤
│ ７ │95年5 月至95年6 月勞│          │1,149元     │勞工保險局保險費暨│
│    │保滯納金            │          │            │滯納金繳款單（詳參│
│    │                    │          │            │他字卷第42至43頁所│
│    │                    │          │            │示之附件六、附件七│
│    │                    │          │            │）                │
│    │                    │          │            │此部分為被告應賠償│
│    │                    │          │            │之金額，為非被告侵│
│    │                    │          │            │占所得            │
├──┼──────────┼─────┼──────┼─────────┤
│合計│除編號5 、編號7 部分│          │472,785 元  │                  │
│    │外，共侵占金額      │          │            │                  │
└──┴──────────┴─────┴──────┴─────────┘


司法院資訊處製作；財團法人民間司法改革基金會備份。
